臺灣板橋地方法院刑事判決　　　　　　　94年度訴字第1730號
公　訴　人　臺灣板橋地方法院檢察署檢察官
被　　　告　甲○○
上列被告因詐欺案件，經檢察官提起公訴（九十四年度偵字第一
一一○八號），被告就被訴事實為有罪之陳述，本院合議庭裁定
適用簡式審判程序，判決如下：
    主  文
甲○○幫助意圖為自己不法之所有，以詐術使人將本人之物交付
，處有期徒刑肆月，如易科罰金，以佰元折算壹日。
    事  實
一、甲○○因經濟拮据，亟需款項於民國九十四年二月初見中國
    時報分類廣告欄內刊登收購銀行帳戶之廣告，即撥打其上電
    話與真實姓名、年籍不詳之成年男子聯絡，其預見提供己有
    金融機構帳戶之存摺、印章及提款卡，可供他人利用作為詐
    騙工具，竟仍不違其本意，而基於幫助詐欺之犯意，電話中
    與該名男子約定，於九十四年二月初某日在臺北縣板橋市○
    ○路、長江路路口之全家便利商店前見面，並將其所有於九
    十三年十月一日在中華郵政股份有限公司江翠郵局（下稱江
    翠郵局）所開設帳號000000－0000000-0 號存簿之存摺、金
    融卡、密碼及身分證影印本，以新臺幣（下同）五千元之代
    價販售予該姓名、年籍不詳之成年男子。該姓名、年籍不詳
    之成年男子，旋即於九十四年二月十七日在中國時報分類廣
    告刊登「借貸小廣告」，乙○○於閱覽廣告上所載專線，信
    以為真欲申請貸款，撥打門號0000000000與上開詐騙成員聯
    絡後，即有一真實姓名、年籍不詳自稱「林文振」之成年男
    子，向乙○○訛稱其為誠泰銀行專員，欲取得借貸款項需先
    傳真身分證影本。隨後於同年二月二十日更主動以電話與乙
    ○○聯絡，佯稱借貸款項八十萬元已經核准，但需繳交律師
    見證及其他費用，乙○○因而陷於錯誤，遂於同年二月二十
    三日以匯款轉帳之方式，將三萬六千元匯入甲○○上開帳號
    之郵局帳戶內（按乙○○除上揭匯款外，另以轉帳之方式，
    先後共計十三次依指示匯款共計二十五萬三千八百十一元至
    該人指定之臺灣合作金庫銀行帳號0000000000000 、中國信
    託商業銀行帳號0000000000、郵政儲金匯業局帳號
    00000000000000、0000 0000000000 等帳戶），乙○○因借
    貸款項遲未匯入，始發覺受騙，經報警而循線查知上情。
二、案經臺北縣政府警察局海山分局移送臺灣板橋地方法院檢察
    署檢察官偵查起訴，本院適用簡式審判程序審理。
    理  由
一、訊據被告甲○○對於上揭幫助詐欺之犯行坦承不諱，並有告
    訴人乙○○於警詢中之證詞可按，復有板橋郵局函轉江翠郵
    局九十四年十月十二日板營字第○九四○二○一八七八號函
    及所附查詢存籍變更資料、開戶印鑑卡、查詢帳戶最近交易
    資料及中國時報剪報資料各一紙附卷足稽，是被告自白與事
    實相符，事證明確，犯行堪以認定，應依法論科。
二、按刑法上之幫助犯，係對於犯罪與正犯有共同之認識，而以
    幫助之意思，對於正犯資以助力，而未參與實施犯罪之行為
    者而言，最高法院七十五年度台上字第一五○九號、八十四
    年度台上字第五九九八號、第六四七五號、八十八年度台上
    字第一二七○號判決亦同此意旨。是以，如未參與實施犯罪
    構成要件之行為，且係出於幫助之意思提供助力，即屬幫助
    犯，而非共同正犯。本件被告基於幫助之犯意，提供郵局帳
    戶存摺、金融卡及密碼等資料予犯罪人員，由該成員，以詐
    術使乙○○陷於錯誤，而匯款至被告所提供之郵局帳戶，再
    經不詳之「車手」提領，無證據證明被告有參與詐欺犯行之
    構成要件行為。核其所為，係幫助犯刑法第三百三十九條第
    一項詐欺取財罪，被告幫助他人犯上開罪名，爰依刑法第三
    十條第二項之規定，按正犯之刑減輕之。起訴書就被告上揭
    犯罪事實論涉犯刑法第三百四十條之幫助常業詐欺罪、洗錢
    防制法第九條第二項之洗錢罪嫌云云，惟按刑法上之常業犯
    ，係指藉某種犯罪所得為其賴以維生之職業而言；故必須行
    為人有藉該項犯罪所得為其賴以維生之情形，始成立常業犯
    。而在幫助常業犯罪之場合，亦必須行為人所幫助之人確有
    藉該項犯罪所得為其賴以維生職業之事實，始足成立常業犯
    之幫助犯，有最高法院九十四年台上字第四○二六號判決可
    供參照。起訴書之事實欄僅記載犯罪集團以在報章上刊登廣
    告之方式，向不特定之人收購銀行帳戶等證件，然後再由該
    不詳姓名男子，作為其等常業詐欺、洗錢之犯罪工具等情。
    對於被告所幫助之犯罪集團成員究竟是否有藉詐欺所得資為
    其等賴以維生之事實？並未於事實欄內加以認定記載明白，
    本院亦查無任何足以證明之證據，其遽論以上開罪名，自嫌
    無據；次按洗錢防制法第二條規定，本法所稱洗錢，係指下
    列行為：一掩飾或隱匿因自己重大犯罪所得財物或財產上利
    益者。二掩飾、收受、搬運、寄藏、故買或牙保他人因重大
    犯罪所得財物或財產上利益者，同法第三條則明定重大犯罪
    之罪名，既不能證明該犯罪成員，所犯者為常業詐欺罪，而
    刑法第三百三十九條之詐欺罪非屬該法所稱重大犯罪，正犯
    無從證明係犯洗錢防制法第三條規定之重大犯罪，被告所涉
    幫助犯行，自難論以該法之幫助罪名，起訴書所引法條，自
    屬誤會，惟公訴檢察官已於本院審理時予以更正，附此敘明
    。爰審酌被告未受有期徒刑之宣告，素行尚非不良，此有臺
    灣高等法院被告前案紀錄表足按，因經濟拮据，出售帳戶供
    他人犯罪使用，所為已影響社會正常經濟交易安全，增加被
    害人尋求救濟之困難，並使詐欺犯罪之追查趨於複雜及其犯
    罪之動機、目的、手段、生活狀況、智識程度暨犯罪後已坦
    承犯罪，態度良好等一切情狀，量處如主文所示之刑，並諭
    知易科罰金之折算標準。至被告將上揭郵局之帳戶存摺、金
    融卡等物品，已交予犯罪之成員，至今仍未取回，亦未經扣
    案，爰不為沒收之諭知，附此敘明。
據上論斷，應依刑事訴訟法第二百七十三條之一第一項、第二百
九十九條第一項前段，刑法第三百三十九條第一項、第四十一條
第一項、第三十條，罰金罰鍰提高標準條例第一條前段、第二條
，判決如主文。
本案經檢察官朱立豪到庭執行職務。
中　　華　　民　　國　　94　　年　　12　　月　　16　　日
                  臺灣板橋地方法院刑事第十七庭
                            法  官  王綽光
以上正本證明與原本無異
如不服本判決應於送達後10日內向本院提出上訴狀
                            書記官　林貴卿
中　　華　　民　　國　　94　　年　　12　　月　　22　　日
附錄本案論罪科刑法條全文：
中華民國刑法第30條 (從犯及其處罰)
幫助他人犯罪者，為從犯。雖他人不知幫助之情者，亦同。
從犯之處罰，得按正犯之刑減輕之。
中華民國刑法第339 條 (普通詐欺罪)
 意 圖為自己或第3 人不法之所有，以詐術使人將本人或第3 人
之物交付者，處五年以下有期徒刑、拘役或科或併科1000元以下
罰金。
以前項方法得財產上不法之利益或使第 3 人得之者，亦同。
前二項之未遂犯罰之。
